【裁判字號】    99,訴,42
【裁判日期】    990223
【裁判案由】    損壞賠償
【裁判全文】
臺灣臺中地方法院民事判決  99年度訴字第42號
原      告  乙○○
            丁○○
共      同
訴訟代理人  戊○○
被      告  甲○○
            丙○○
共      同
訴訟代理人  丁子芫律師
上列當事人間損壞賠償事件，本院於民國99年2月9日言詞辯論終
結，判決如下：
    主    文
原告之訴駁回。
訴訟費用由原告負擔。
    事實及理由
一、原告主張：於民國98年6月17日鈞院98年度執字第12098號強
    制執行事件至現場執行時，由被告丙○○帶領，至坐落臺中
    市○○路158巷11號1樓、5樓強制執行，因債權人叫的不是
    專業搬家工人，將上開執行標的物內5樓原告2人所有古董、
    藝品破壞、偷竊，事後被告甲○○及丙○○出來協調，說會
    向公司請求賠償，惟後置之不理。爰依民法第184條第1項前
    段規定之損害賠償請求權，請求被告甲○○及丙○○賠償如
    附表所示因搬家毀損及遺失之物品，其價額合為新臺幣(下
    同)1,276,700元。並聲明：被告應給付原告1,276,700元。
二、被告抗辯：98年6月17日點交當日，由債權人自行雇員在司
    法事務官及原告監督下，將屋內部分物品移至台中市○○區
    ○○路220號存放，並無損害原告所有物品，原告所有物品
    亦未遺失。被告甲○○於98年6月17日執行時未在場，被告
    丙○○僅於當日下午至系爭不動產外旁觀未進入其內，縱原
    告受有損害，亦與被告無關。並聲明：(一)原告之訴駁回；(二)
    如受不利判決，願供擔保，聲請宣告免假執行。
三、兩造不爭執之事實：
    訴外人臺灣新光商業銀行股份有限公司（以下簡稱新光銀行
    ）持本院96年度重訴字第17號民事確定判決為執行名義，以
    原告2人為債務人，聲請就包括坐落臺中市○區○○路158巷
    11號、11號5樓之1、5樓之2房屋遷讓返還，經本院以98年度
    執字第12098號強制執行事件執行，本院於98年4月27日至現
    場執行，並定期1個月後點交，於同年6月9日再至現場執行
    ，債權人代理人陳報搬遷費加倉儲費約5萬元，本院並諭知
    原告2人定於同年6月17日搬遷，同年6月17日至現場執行，
    因原告未提出欲搬遷地址，並陳述願在其委任之戊○○監督
    下配合搬遷，本院遂命開始搬遷，搬遷物品搬至址設臺中市
    ○○區○○路220號臺灣聯合物流公司，期間原告丁○○數
    度情緒失控，因屋內物品過多，未搬遷物品集中於以玻璃隔
    間之房間內，原告至5樓收拾貴重物品離去，1樓及5樓解除
    原告之占有，嗣債權人同意原告2人就執行標的物內剩餘物
    品自行搬遷至98年7月3日止，原告2人並於同年7月8日領取
    置於臺灣聯合物流公司內之物品。
四、得心證之理由：
    本件兩造厥有爭執者，為原告得否請求被告為本件賠償？及
    其損害金額為何？經查：
    按雖因故意或過失，不法侵害他人之權利者，負損害賠償責
    任，民法第184條第1項前段固有明文。惟按當事人主張有利
    於己之事實者，就其事實有舉證之責任，民事訴訟法第277
    條前段亦有明文；再侵權行為所發生之損害賠償請求權，以
    有故意或過失不法侵害他人權利為其成立要件，若其行為並
    無故意或過失，即無賠償之可言；又過失之有無，應以是否
    怠於善良管理人之注意為斷者，苟非怠於此種注意，即不得
    謂之有過失；又損害賠償之債，以有損害之發生及有責任原
    因之事實，並二者之間有相當因果關係為其成立要件，最高
    法院亦著有54年台上字第1523號、19年上字第2746號、30年
    度上字第18號判例意旨足資參照。故原告主張侵權行為損害
    賠償責任者，即應就原告有損害之發生及被告有責任原因之
    事實，並二者之間有相當因果關係負其舉證之責任。又所謂
    相當因果關係，係指依經驗法則，綜合行為當時所存在之一
    切事實，為客觀之事後審查，認為在一般情形上，有此環境
    ，有此行為之同一條件，均發生同一之結果者，則該條件即
    為發生結果之相當條件，行為與結果即有相當之因果關係。
    反之，若在一般情形上，有此同一條件存在，而依客觀之審
    查，認為不必皆發生此結果者，則該條件與結果並不相當，
    不過為偶然之事實而已，其行為與結果間即無相當因果關係
    。原告主張於98年6月17日本院98年度執字第12098號強制執
    行事件至坐落臺中市○○路158巷11號1樓、5樓強制執行時
    ，其2人所有如附表所示之物品毀損及遺失，其價額合為1,2
    76,700元云云，僅據其提出執行異議書為證。而依上開執行
    異議書所示，其內僅有物品損壞之照片及目錄清單，並未能
    遽認該損壞之物品即係點交範圍內之物品，亦未能遽認係於
    現場搬運時所損壞，更未能遽認其價額為何，及原告有何物
    品遺失。是原告就其損害、遺失及其價額之主張，既未另舉
    證以實其說，已難認其損害之主張云云為真實。再本件係訴
    外人新光銀行持本院96年度重訴字第17號民事確定判決為執
    行名義，以原告2人為債務人，聲請就包括坐落臺中市○區
    ○○路158巷11號、11號5樓之1、5樓之2房屋遷讓返還，經
    本院以98年度執字第12098號強制執行事件執行，本院於98
    年4月27日至現場執行，並定期1個月後點交，於同年6月9日
    再至現場執行，債權人代理人陳報搬遷費加倉儲費約5萬元
    ，本院並諭知原告2人定於同年6月17日搬遷，同年6月17日
    至現場執行，因原告未提出欲搬遷地址，並陳述願在其委任
    之戊○○監督下配合搬遷，本院遂命開始搬遷，搬遷物品搬
    至址設臺中市○○區○○路220號臺灣聯合物流公司，期間
    原告丁○○數度情緒失控，因屋內物品過多，未搬遷物品集
    中於以玻璃隔間之房間內，原告至5樓收拾貴重物品離去，1
    樓及5樓解除原告之占有，嗣債權人同意原告2人就執行標的
    物內剩餘物品自行搬遷至98年7月3日止，原告2人並於同年7
    月8日領取置於臺灣聯合物流公司內之物品之事實，亦有強
    制執行聲請狀、本院96年度重訴字第17號民事判決、執行筆
    錄、執行調查筆錄、報價單、陳報狀、切結書附於本院98年
    度執字第12098號遷讓房屋執行事件卷內可稽，復為兩造所
    不爭執，亦堪認為真實。則本院上開執行事件於98年6月17
    日至現場執行時，既係本院至現場執行，並於原告委任之戊○○即本事件原告共同訴訟代理人監督下搬遷，更難認原告
    2人位於現場之物品有何毀損或遺失。次按承攬人因執行承
    攬事項，不法侵害他人之權利者，定作人不負損害賠償責任
    ，民法第189條前段亦有明文。此乃因承攬人執行承攬事項
    ，有其獨立自主性所致。依原告主張其所有物品受有損害或
    遺失者，亦係因搬家工人所為。而現場之搬家工人與債權人
    間之關係，核乃屬承攬之法律關係。是縱原告2人所有物品
    有何因搬家所致之損害或遺失，依上開民法第189條前段之
    規定，亦無從請求為定作人之債權人為賠償。又被告抗辯：
    被告甲○○於98年6月17日執行時未在場，被告丙○○僅於
    當日下午至系爭不動產外旁觀未進入其內等情，亦據被告所
    不爭執，亦堪認為真實。再此依本院上開98年6月17日之執
    行筆錄所示，亦無被告2人在場之簽名，亦明被告2人此部分
    之抗辯為真實。是以被告2人既於現場執行時不在場，更難
    認被告2人對本件有何侵權行為存在，原告縱受有何損害，
    亦與被告2人無涉。是以本件既難認原告2人有損害之發生，
    亦難認被告2人有侵權行為責任原因之事實，並與原告2人之
    受有損害其二者之間有相當因果關係，揆諸前開說明，原告
    依民法第184條第1項前段之規定為本件請求，即與前開損害
    賠償之債之成立要件有間，原告之主張，即無理由。從而，
    原告依民法第184條第1項前段規定之侵權行為損害賠償責任
    請求權，請求被告給付原告1,276,700元，即無理由，應予
    駁回。
五、本件事證已臻明確，兩造其餘之陳述、攻擊防禦方法及舉證
    ，均對本判決之結果，不生影響，爰不一一論述，亦附敘明
    。
六、訴訟費用負擔之依據：民事訴訟法第78條、第85條第1項前
    段。
中    華    民    國    99    年    2     月    23    日
                  民事第二庭    法  官  陳秋月
正本係照原本作成。
如對本判決上訴，須於判決送達後20日內向本院提出上訴狀。
中    華    民    國    99    年    2     月    23    日
                                書記官  廖曉鐘
附表：
┌──┬──────────────┬───┬─────┐
│編號│ 品名                       │數量  │  價額    │
│    │                            │      │ (新台幣) │
├──┼──────────────┼───┼─────┤
│１  │九龍城古典木刻藝術品        │2座   │240,000元 │
├──┼──────────────┼───┼─────┤
│２  │青斗石關公像                │1尊   │75,000元  │
├──┼──────────────┼───┼─────┤
│３  │濟公玉石                    │5尊   │50,000元  │
├──┼──────────────┼───┼─────┤
│４  │三太子玉石像                │4尊   │120,000元 │
├──┼──────────────┼───┼─────┤
│５  │琥珀原石                    │7個   │84,000元  │
├──┼──────────────┼───┼─────┤
│６  │琥珀世尊像                  │1個   │10,000元  │
├──┼──────────────┼───┼─────┤
│７  │古玉燭                      │28只  │42,000元  │
├──┼──────────────┼───┼─────┤
│８  │大龍香裂開                  │12個  │60,000元  │
├──┼──────────────┼───┼─────┤
│９  │冰種玉                      │5只   │50,000元  │
├──┼──────────────┼───┼─────┤
│10  │CHINA觀音像                 │10箱  │150,000元 │
├──┼──────────────┼───┼─────┤
│11  │NO215特大寶細瓶             │1箱   │7,200元   │
├──┼──────────────┼───┼─────┤
│12  │紫水晶茶壺                  │5只   │30,000元  │
├──┼──────────────┼───┼─────┤
│13  │荷蘭玉                      │50只  │25,000元  │
├──┼──────────────┼───┼─────┤
│14  │仿乾隆花瓶                  │1只   │5,000元   │
├──┼──────────────┼───┼─────┤
│15  │檀香粉                      │20包  │100,000元 │
├──┼──────────────┼───┼─────┤
│16  │分離式冷氣機                │1台   │19,000元  │
├──┼──────────────┼───┼─────┤
│17  │高級衣飾                    │數拾件│50,000元  │
├──┼──────────────┼───┼─────┤
│18  │PSP遊戲機遺失及損壞         │各1只 │25,000元  │
├──┼──────────────┼───┼─────┤
│19  │日本原裝無線電話            │2組   │50,000元  │
├──┼──────────────┼───┼─────┤
│20  │LG手機                      │1支   │7,000元   │
├──┼──────────────┼───┼─────┤
│21  │高級化妝品                  │數組  │20,000元  │
├──┼──────────────┼───┼─────┤
│22  │MP3                         │1個   │2,500元   │
├──┼──────────────┼───┼─────┤
│23  │精油燈                      │2組   │6,000元   │
├──┼──────────────┼───┼─────┤
│24  │床頭音響                    │1個   │10,000元  │
├──┼──────────────┼───┼─────┤
│25  │蓮花座                      │5個   │6,000元   │
├──┼──────────────┼───┼─────┤
│26  │GUCCI太陽眼鏡               │2副   │18,000元  │
├──┼──────────────┼───┼─────┤
│27  │人力手推車                  │2輛   │15,000元  │
├──┼──────────────┴───┼─────┤
│合計│                                    │1,276,700 │
│    │                                    │元        │
└──┴──────────────────┴─────┘

司法院資訊處製作；財團法人民間司法改革基金會備份。
